【裁判字號】    88,訴,751
【裁判日期】    890107
【裁判案由】    誣告
【裁判全文】
台灣台中地方法院刑事判決                          八十八年度訴字第七五一號
    公  訴  人  台灣台中地方法院檢察署檢察官
    被      告  乙○○
    選任辯護人  林文彬
右列被告因誣告案件，經檢察官提起公訴（八十八年度偵字第四一八八號），本院判
決如左︰
    主      文
乙○○意圖他人受刑事處分，向該管公務員誣告，處有期徒刑貳年。
    事      實
一、乙○○於民國七十九年二月間，為其在甲○○擔任董事長特別助理之銓安證券股
    份有限公司（下稱銓安公司）以甲○○所提供之丙種墊款操作股票之擔保，乃提
    供乙○○任負責人之台（臺）洋企業股份有限公司（下稱台洋公司）所有坐落台
    中市○○區○○段八四、八五、八七、八九等地號及其上一三四、一三五建號等
    不動產，設定本金最高限額新台幣（下同）一億元之抵押權予甲○○，並將由台
    洋公司簽發，發票日均為民國七十九年二月二十五日，到期日皆為同年十二月十
    日，面額分別為新台幣（下同）一千萬元、九千萬元之本票各一紙及收付書一份
    交付甲○○。惟乙○○進場操作股票後，正逢股市崩跌，致乙○○遭受鉅額虧損
    ，不堪賠累，甲○○乃持前開本票向台灣台中地方法院聲請裁定准予強制執行。
    詎乙○○為脫免前揭債務，明知上開本票二紙及收付書一份均非甲○○所偽造，
    竟意圖使甲○○受刑事處分，乃代表台洋公司，於八十年一月十五日，向台灣台
    中地方法院自訴甲○○涉有偽造印章、偽造私文書、偽造有價證券及使公務員登
    載不實等罪。嗣該案件經最高法院於八十七年十一月二十日駁回台洋公司之上訴
    ，甲○○始獲無罪判決確定。
二、案經甲○○訴請台灣台中地方法院檢察署檢察官偵查起訴。
    理      由
一、訊據被告乙○○坦承前揭向本院自訴甲○○犯偽造有價證券等罪之事實，惟矢口
    否認有誣告之犯行，辯稱：前開本票及收付書確係甲○○所偽造云云。經查：右
    揭事實，業據告訴人甲○○指訴甚詳，並有抵押權設定契約書一份、本票二紙、
    收付書一件在卷可憑。該抵押權設定之原因，係被告進出股票之擔保，並以系爭
    本票二紙及收付書一份為憑證之事實，業據證人黃淑慧、陳淑玲、鍾瑞珠、黃湘
    芬、李佳鴻、陳麗琴、詹明和、紀宏達、吳謝美幸等人於本院八十年度自字第六
    二號被告自訴告訴人偽造有價證券案件歷審中到庭結證明確，又依告訴人在該案
    第一審曾提出被告乙○○家人間對話之錄音帶及譯文，其中被告之母與弟媳間之
    對話，其弟媳吳淑有稱：「‧‧‧是我們的印鑑‧‧‧」；其母與妻之對話，
    其妻張麗雪有稱：「‧‧‧本票已開給人家‧‧‧」；其父、弟間之對話，其父
    黃阿彰有稱：「‧‧‧已搞人家那麼多錢，還告人家刑事，人家會不甘心‧‧‧
    」各等語，經第一審傳喚黃阿彰、黃振成（乙○○之弟）、吳淑等到庭調查時
    ，曾當庭勘察播放該錄音帶，黃阿彰陳稱：「好像是我的聲音」，黃振成陳稱：
    「錄音帶內有我的聲音」，吳淑陳稱：「我確實有說過錄音帶內的話」、「錄
    音帶內有大嫂張麗雪的聲音」等情，核其相互間之對話，語意完整明瞭，黃阿彰
    、黃振成、吳淑等均坦承係其聲音、或確係其言詞等情，業據本院調閱上開案
    件歷審卷宗查明無誤，並有台灣高等法院台中分院八十五年度重上更(三)字第一五
    號、最高法院八十七年度台上字第三九三八號刑事判決書各一份在卷可憑。是上
    開本票及收付書並非告訴人所偽造，反係被告所簽發製作，供進出股票之擔保，
    嗣被告不堪虧損，為圖賴債而誣指為告訴人所偽造，灼然甚明。被告既自行簽發
    本票及製作收付書交付告訴人為擔保，竟反指係告訴人偽造而提起自訴，其顯具
    有使告訴人受刑事處分而誣告之意圖。況本院為求慎重，乃囑託法務部調查局進
    行測謊鑑定，其中被告稱：(一)其未簽發系爭兩張本票給甲○○，(二)其未於系爭兩
    張本票蓋公司章及私章，經測試呈情緒波動反應，應係說謊；告訴人稱：(一)其未
    簽發系爭兩張本票，(二)其未私刻乙○○之私章及公司章，經測試無情緒波動反應
    ，應未說謊，有該局八十八年十二月四日陸(三)字第八八○八三○七八號鑑定通
    知書在卷可憑，益見系爭本票為被告簽發交付告訴人。雖選任辯護人具狀引用最
    高法院八十五年度台上字第五七九一號判決意旨：「測謊之鑑驗，係就受測人對
    相關事項之詢答，對應其神經、呼吸、心跳等反應而判斷，其鑑驗結果有時亦因
    受測人之生理、心理因素而受影響，該鑑驗結果固可為審判之參考，但非為判斷
    之唯一及絕對之依據，鑑驗結果是否可採，應由法院斟酌取捨」等語，認上開測
    謊鑑定不得作為被告有罪之證據，並請求另送其他機關為鑑定。然該測謊鑑定係
    對爭訟二造同時為之，並非僅對被告單方面施測，其結果相互比對，均對被告不
    利，核屬一致，且與前揭之認定參互以觀，此測謊結果應屬正確可採，並無另送
    其他機關再為鑑定之必要。至該收付書一件之製作日期與二張本票之發票日相同
    ，且依其所載結算日為七十九年十二月十日，亦與本票之到期日相同，顯為被告
    同時因同一事由而製作，上開測謊雖未對收付書部分為鑑定，亦無礙於事實之認
    定，此收付書部分，自無再予測謊鑑定之必要。又方長進與告訴人係在被告自訴
    告訴人偽造有價證券等案件之後才認識，業經證人方長進於八十六年二月三日在
    台灣高等法院台中分院八十五年度重上更(三)字第一五號案件證述明確，有該份筆
    錄在卷可憑，是選任辯護人具狀辯稱告訴人與方長進共謀盜刻印章，偽造系爭本
    票及收付書，顯屬無稽。另告訴人與許麗淑；許麗淑與方長進在八十四年間對話
    之錄音內容，顯示告訴人與方長進交惡，彼此動機不良，爾詐我虞，為金錢糾葛
    而互耍手段，本已不足作為告訴人有偽造本票及收付書之證明，況方長進與告訴
    人間交惡既深，方長進豈有於八十六年二月三日再故為迴護告訴人而為虛偽證言
    之理。是選任辯護人認方長進與告訴人共謀盜刻印章，偽造系爭本票及收付書，
    聲請將方長進送測謊鑑定，亦無必要。綜上所述，被告意圖使告訴人受刑事處分
    ，向本院誣告甲○○犯罪之事證已臻明確，其所辯為畏罪卸責之詞，委無可取，
    被告之犯行洵堪認定。
二、被告意圖使告訴人受刑事處分，向本院自訴告訴人犯有偽造印章、偽造私文書、
    偽造有價證券及使公務員登載不實等罪，核其所為，係犯刑法第一百六十九條第
    一項之誣告罪。爰審酌被告犯罪之動機、手段、其為賴債而使告訴人無端受長期
    之訟累，並浪費司法資源，所生危害不小，暨否認犯行之犯後態度等一切情狀，
    量處如主文所示之刑，以示懲儆。
三據上論斷，應依刑事訴訟法第二百九十九條第一項前段，刑法第一百六十九條第
    一項，判決如主文。
中      華      民      國    八十九    年      一      月      七      日
                                      法  官 張  恩  賜
右正本證明與原本無異。
如不服本判決，應於送達後十日內，向本院提出上訴狀，上訴於台灣高等法院台中分
院（須附繕本）。
                                      書記官
中      華      民      國    八十九    年      一      月      七      日
附錄論罪科刑之法條︰
刑法第一百六十九條第一項︰意圖使他人受刑事或懲戒處分，向該管公務員誣告者，
處七年以下有期徒刑。


司法院資訊處製作；財團法人民間司法改革基金會備份。
